臺灣桃園地方法院刑事判決　　　　　　　　　　　　九十二年度交易字第四三五號
　　公　訴　人　臺灣桃園地方法院檢察署檢察官
　　被　　　告　甲○○
右列被告因業務過失傷害案件，經檢察官提起公訴（九十二年度偵字第四三一一號）
，本院判決如左︰
    主  文
甲○○從事業務之人，因業務上之過失傷害人，處有期徒刑貳月，如易科罰金，以
佰元折算壹日。
    事  實
一、甲○○為計程車司機，以駕車載客為業，係從事業務之人，於民國九十一年八月
    二十七日下午，駕駛車牌號碼Ｖ七－一六二號營業小客車，沿桃園縣桃園市○○
    路往八德市方向行駛，於同日下午五時十分許，行經桃園市○○路、建國路設有
    燈光號誌且雙向未劃分快慢車道之交岔路口，本應注意汽車行駛至交岔路口，轉
    轉彎車應讓直行車先行，而當時天候晴、路面無缺陷、無障礙物、視距良好等情
    形，並無不能注意之情況，詎其竟疏未注意，於該交通號誌轉為綠燈時即逕行左
    轉，適有對向車道由乙○○騎乘車號ＱＦＡ－八九五號重型機車，沿桃園市○○
    路往復興路方向行駛，亦違反機車在未劃分快慢車道之道路應在最外側車道行駛
    之規定，而違規行駛在介壽路之內側車道，二車因而在前開交岔路口分向線附近
    之往復興路方向之介壽路內側車道處發生碰撞，乙○○碰撞後隨即失控連人帶車
    向右前方滑行再碰撞設置在介壽路旁之大龍幹一四Ａ電線桿後始向左倒地停住，
    乙○○因此受有頭部外傷併顱內出血、右鷹嘴突骨折、右眼眶撕裂傷、右臉頰挫
    傷血腫及鼻出血、右顴骨骨折等傷害。甲○○於肇事後，在未有偵查犯罪職務之
    機關或公務員發覺其為犯罪人前，向警員主動供承肇事犯罪，自首並接受裁判。
二、案經乙○○訴由桃園縣政府警察局桃園分局報請臺灣桃園地方法院檢察署檢察官
    偵查起訴。
    理  由
一、訊據被告甲○○固不否認有於前揭時地駕車發生車禍，致告訴人乙○○受傷等事
    實，惟矢口否認伊有過失，辯稱：伊當日駕車欲左轉建國路，在肇事路口伊是完
    全停止的狀態，伊在一、二百公尺前就已經看到告訴人在伊對向車道駛來且騎很
    快，伊要讓他先過，結果告訴人還是擦撞到伊車左前方保險桿一點點，就自己滑
    倒去撞到電線桿才發生本件車禍云云。經查：
（一）本件車禍係被告駕車自桃園市○○路路口左轉建國路時，在交岔路口內與沿桃
      園市○○路往復興路直行、由告訴人所騎乘之機車發生碰撞所致，業據告訴人
      乙○○於偵審中指訴綦詳，並有現場及車損照片九幀、警製道路交通事故調查
      報告表、交通事故談話紀錄表各一份在卷可稽。另卷附警製道路交通事故調查
      報告表、交通事故談話紀錄表、事發後車損照片均顯示，肇事後被告駕駛之汽
      車車損部位在左前保險桿處有擦撞痕跡，告訴人騎乘之機車則係車頭全毀、前
      車輪脫落，顯見係告訴人所騎乘機車與被告所駕駛汽車之左前保險桿處發生碰
      撞而肇事；再觀諸道路交通事故調查報告表之記載，證人即至現場處理本件車
      禍之員警鄭閔仁於本院審理時證稱：被告汽車已經移動，告訴人之機車沒有移
      動，位置如現場圖所示等語（見本院九十二年十一月十八日審判筆錄），是本
      件因被告在肇事後移動車輛，以致處理現場之員警依現場跡證無法繪製二車之
      肇事地點，然本院依前揭被告及告訴人之車損照片可知，被告汽車左前保險桿
      處有明顯擦撞痕跡，告訴人之機車則係車頭部位全毀，前車輪脫落之情形觀之
      ，被告若已將汽車左轉至對向車道之介轉路最外側車道內始發生碰撞，衡情，
      被告之汽車應係以其右前保險桿甚或車頭部位與告訴人機車發生碰撞，而非在
      左前保險桿處，由此推知，被告應係在前開交岔路口分向線附近之往復興路方
      向之介壽路之最內側車道處尚未完成左轉時與告訴人機車發生碰撞，以致被告
      車輛左前保險桿處有擦撞痕跡。是認被告當庭在事故現場圖上所繪本件肇事地
      點，堪認與事實相符，胥值採信。而不可能如告訴人所指稱係在交岔路口介壽
      路上之最外側車道內發生碰撞，蓋若係在最外側車道發生碰撞，則被告汽車應
      已完成大部分左轉動作，則被告汽車最有可能碰撞之處應為車輛之右側部位，
      則顯與現場跡證不符，告訴人於本院庭訊時猶於現場圖標明撞擊點在外側車道
      ，認為告訴人此部分所述與事實相違，要難採信。又依告訴人機車車身向前向
      左倒放於介壽路旁十四Ａ電線桿前方附近並有告訴人因車禍而生之血跡，及告
      訴人乙○○於車禍後受有頭部外傷併顱內出血、右鷹嘴突骨折、右眼眶撕裂傷
      、右臉頰挫傷血腫及鼻出血、右顴骨骨折等傷害，有聖保祿醫院及長庚紀念醫
      院診斷證明書各一份可證，足見告訴人機車係在行至上開交岔路口時與被告車
      輛之左前保險桿發生擦撞，告訴人之機車因左方受力，且告訴人在本能反應下
      向右閃避因而失控向右前方滑行，再撞到介壽路旁十四Ａ電線桿後倒地，該機
      車車頭全毀並向左倒地，告訴人乙○○則因連人帶車向右前方電線桿衝撞，以
      致其傷勢主要在其臉部右側（右鷹嘴突骨折、右眼眶撕裂傷、右臉頰挫傷血腫
      及鼻出血、右顴骨骨折），甚為明確。
（二）至被告辯稱伊於案發時將車停在待轉區等待左轉，伊的車輛是靜止的，是告訴
      人車速過快撞到伊車子左前方保險桿始再撞到電線桿倒地受傷云云，則與告訴
      人乙○○於偵查及本院審理時所指述情形不符，告訴人於偵查時陳述：我直行
      到十字路口，甲○○自對面過來要左轉與我對撞等語（見偵查卷第二十二頁反
      面），其於本院審理時再證稱：是被告左轉的時候來撞我，被告是在動的狀態
      ，他碰到我之後，我就失去平衡飛出去。我通過路口時完全沒有看到被告，是
      他突然轉過來撞我的。我綠燈時經過路口，快要進到介壽路時被告的計程車要
      左轉就撞到我。只有輕微擦撞保險桿失去平衡，我後來有撞到電線桿。被告有
      在移動，他是突然轉過來撞我的等語（本院九十二年十月三日訊問筆錄、九十
      二年十一月十八日審判筆錄）。且按事發當日被告係駕車沿介壽路往八德方向
      由東向西行駛，告訴人則騎乘機車沿介壽路往復興路由西向東行進，此為雙方
      一致陳明，該二人之行向互為對向，是若被告果有在路口將車停住待轉，則自
      對向駛來之告訴人機車亦無不加閃避逕與之碰撞之理。而被告一再辯稱在路口
      要轉時，有看到告訴人機車一、二百公尺遠處快速駛來，所以停住要讓他先過
      云云，然告訴人一再指稱被告汽車當時是在動的狀態，已如前述，而在一般情
      形，被告於左轉前，若真有在路口看到對向一、二百公尺遠處有機車駛來，於
      本能反應下，應係快速通過路口完成左轉，不可能逕在路口等待，而被告為職
      業駕駛人之計程車司機，每日駕駛車輛行駛於馬路上，駕駛技術自相當熟練，
      焉有可能於路口左轉前猶待一、二百公尺之路口淨空，且其當時若真係停住待
      轉，則當告訴人機車駛來將碰撞前，其亦可立即閃避而防止本件車禍之發生才
      是，而不可能如其所辯在路口停等而使告訴人機車逕自撞及其車輛，況本件車
      禍發生當時為下午五時十分許之交通尖峰時間，該路口又係市中心之交通要道
      ，肇事當時往來路口之車輛自相當繁多，焉有如被告所述其可看到違規行駛於
      內側快車道內遠在一、二百公尺以外之告訴人機車，認被告所辯於左轉前有看
      到告訴人機車，且停等待轉使其先過一節，不足採信。綜觀上開客觀情狀，應
      認告訴人指訴係被告駕車突然左轉才發生碰撞之情節為實，應屬可採，被告所
      辯伊車輛係在靜止之情形下遭告訴人機車撞擊云云，顯屬卸責之詞，洵屬無據
      ，堪認被告案發當時確係在左轉之狀態下與直行之告訴人機車發生碰撞之情無
      訛。
（三）又被告再辯稱告訴人車速很快，有六十公里以上云云，而自前述現場跡證觀之
      ，告訴人機車與被告汽車發生擦撞後，猶失控向右前方滑行數公尺以上始因撞
      及路邊電線桿而倒地（因現場已經移動，警員未在現場圖上標示撞擊點，是本
      院亦無法認定告訴人機車於撞及後向右前方滑行之距離），且自前述之告訴人
      機車倒地後機車毀損及告訴人受傷情形觀之，認為當時確有相當之衝擊力，雖
      可認定告訴人機車之車速不慢，惟按本件肇事路段，依卷內道路交通事故調查
      報告表所載，屬市區道路，時速不得超過五十公里，且依事故現場圖及現場照
      片所示，並無機車剎車痕或刮地痕可供採證，至告訴人之機車於肇事後車頭全
      毀，惟其因發生碰撞後復因失控而向右前方滑行再碰撞路旁電線桿之外力因素
      介入，以致其機車毀損情況嚴重，雖告訴人之車速不慢，然尚難依此即認告訴
      人於當時必有超速情形，此外復查無其他證據足資認定告訴人之車速為何，告
      訴人乙○○既證稱其案發當時之行車時速為四十公里，即未有違反前揭規定而
      超速之情形，被告辯稱告訴人機車車速非常快，應該有六十公里以上云云，亦
      屬臆測之詞，尚難憑採。
（四）又被告於車禍發生後雖立將已受傷之告訴人送醫，而於處理現場之警員到場前
      先離開現場，然查證人丙○○○○於本院審理時證稱：我到現場時沒有看到被
      告及其計程車，只看到告訴人的機車，我就依此來繪製現場圖，之後我就趕快
      去醫院。因為我到現場時，崔志偉還在，崔志偉有告訴我被告的車牌號碼，我
      去醫院時，就在急診室找到被告及告訴人二人，我就問被告車禍如何發生。崔
      志偉在車禍現場有對我說是他打一一０的，且有對我說被告的車號及告訴人已
      送到聖保祿醫院了等語（見本院九十二年十一月十八日審判筆錄），是依證人
      上開所述，雖被告未待員警到場即先離去，惟觀其於案發當日晚間六時許，經
      員警鄭閔仁至聖保祿醫院調查本案時，被告即立即供稱其有駕駛車輛與告訴人
      機車發生碰撞肇事，有被告之交通事故談話紀錄表可稽，應認已符合自首之要
      件，附此敘明。
二、按汽車行駛至交岔路口，轉彎車應讓直行車先行，道路交通安全規則第一百零二
    條第一項第六款定有明文，被告為已考領駕照之職業駕駛人，對此規定誠難諉為
    不知，其駕車自應遵守前揭規定，而依道路交通事故調查報告表所載，本件肇事
    交岔路口設有燈光號誌，且事發當時天候晴、路面無缺陷、無障礙物、視距良好
    ，並無使被告不能注意之情事，被告疏未注意轉彎車應讓直行車先行，即貿然左
    轉終至肇事，被告對本件事故之發生為有過失，至屬明確；另機器腳踏車在未劃
    分快慢車道之道路，得在最外側二車道行駛，道路交通安全規則第九十九條第一
    項第一款亦同有明文，換言之，機器腳踏車在未劃分快慢車道之道路行駛時，僅
    能在雙向各最外側之車道行駛，而依卷附道路交通事故調查報告表所載，本件肇
    事路段係未劃分快慢車道之道路，則告訴人騎乘機車自應依規定行駛在外側車道
    ，竟亦疏未注意，違規行駛在內側車道，以致肇事，亦同有過失。本件經送請台
    灣省桃園縣區車輛行車事故鑑定委員會鑑定結果亦同認「甲○○駕駛營小客車左
    轉彎未讓直行車先行為肇事主因」之認定，有該會九十二年六月二十七日九十二
    府車鑑桃字第九二０四四二號鑑定意見書存卷可參。惟該會同時認被害人乙○○
    駕駛機車疏未注意車前狀況為肇事次因云云，然該機關之鑑定漏未斟酌本件係因
    被告於上開交岔路口未讓直行之告訴人機車先行即逕行左轉而肇事，告訴人係直
    行正常行駛中正通過路口，因被告逕行左轉未讓其先行而碰撞，告訴人並非未注
    意車前狀況，且係無從防範，惟告訴人仍有機車違規行駛在內側車道之違誤為肇
    事次因，故該機關認告訴人有疏未注意車前狀況及漏未認定告訴人機車違規行駛
    內側車道一節，顯與事實有違，尚難憑採。而被害人乙○○又係因本件事故受有
    如事實欄所載之傷害，被告之過失駕駛行為，與告訴人因本件事故所受傷害間，
    有相當因果關係，自應負過失責任，至告訴人雖就車禍之發生亦同有過失，但就
    被告過失責任之成立並不生影響。綜述，本件事證明確，被告犯行堪以認定，應
    依法論科。
三、被告為計程車司機，以駕車載客為業，係從事駕駛業務之人，其因駕駛過失致告
    訴人受傷，核其所為，係犯刑法第二百八十四條第二項前段之業務過失傷害罪。
    又被告於肇事後有向員警坦承肇事，已如前述，為對於未發覺之罪自首接受裁判
    ，應依刑法第六十二條前段規定減輕其刑。爰審酌被告之品行、犯罪之動機、目
    的、手段，過失情節及犯後否認犯罪，被害人與有過失及所受傷害，被告迄未賠
    償告訴人所受損害等一切情狀，量處如主文所示之刑，並諭知易科罰金之折算標
    準。
據上論斷，應依刑事訴訟法第二百九十九條第一項前段，刑法第二百八十四條第二項
前段、第六十二條前段、第四十一條第一項前段，罰金罰鍰提高標準條例第一條前段
、第二條，判決如主文。
本案經檢察官鍾和憲到庭執行職務。
中      華      民      國      九十三      年      三      月    九    日
                                臺灣桃園地方法院交通法庭
                                    審判長法  官  孫惠琳
                                          法  官  賴淑美
                                          法  官  林惠霞
右正本證明與原本無異。
如不服本判決，應於判決送達後十日內向本院提出上訴狀( 應附繕本 )，上訴於
臺灣高等法院。
                                          書記官  陳恩如
中      華      民      國      九十三      年      三      月   十五   日
附錄本案論罪科刑法條全文
刑法第二百八十四條第二項
從事業務之人，因業務上之過失傷害人者，處一年以下有期徒刑、拘役或一千元以下
罰金，致重傷者，處三年以下有期徒刑、拘役或二千元以下罰金。
